【裁判字號】    97,交聲,507
【裁判日期】    970402
【裁判案由】    聲明異議
【裁判全文】
臺灣彰化地方法院交通事件裁定         97年度交聲字第507號
原處分機關  交通部公路總局臺中區監理所彰化監理站
異  議  人  新嘉通運有限公司
即受處分人
代  表  人  林傑
上列異議人因違反道路交通管理處罰條例案件，對於交通部公路
總局臺中區監理所彰化監理站於中華民國97年3月26日所為之處
分聲明異議（原處分案號：彰監4字第裁64—Z00000000號），本
院裁定如下：
    主  文
原處分撤銷。
新嘉通運有限公司汽車所有人，汽車駕駛人未領有駕駛執照，駕
駛聯結車，處罰鍰新臺幣陸萬元，並記車牌號碼UV－四六一號汽
車違規紀錄壹次。
    理  由
一原處分機關交通部公路總局臺中區監理所彰化監理站裁決意旨
  ：案外人詹金樹於民國97年3月18日下午1時47分許，未領有駕
  駛執照，駕駛異議人即受處分人新嘉通運有限公司所有之車牌
  號碼UV-461號營業貨運曳引車，行經國道1號高速公路南向117
  公里路段，經警當場舉發，爰依道路交通管理處罰條例第21條
  第21條之1第1項第1款處罰鍰新臺幣（下同）6萬元，並記該汽
  車違規紀錄1次。
二異議人聲明異議意旨：異議人僱用司機之前，均要求書立切結
  書，切結於駕駛執照被吊銷時，應主動告知異議人，否則罰鍰
  由司機負擔。詹金樹之駕駛執照雖於97年3月10日被註銷，惟
  於97年3月26日前，均未依切結書之要求告知異議人，為此聲
  明異議。
三按汽車駕駛人未領有駕駛執照，駕駛聯結車、大客車、大貨車
  者，汽車所有人及駕駛人各處4萬元以上8萬元以下罰鍰，並當
  場禁止其駕駛，並記該汽車違規紀錄1次；汽車所有人如已善
  盡查證駕駛人駕駛執照資格之注意，或縱加以相當之注意而仍
  不免發生違規者，汽車所有人不受上開處罰，道路交通管理處
  罰條例第21條之1第1項第1款、第3項、第4項分別定有明文。
四經查：原處分機關上揭裁決意旨所載違規事實，為異議人所不
  爭執，並有詹金樹簽名之舉發違反道路交通管理事件通知單在
  卷可稽；又異議人既係汽車所有人，即有隨時查證駕駛人是否
  領有駕駛執照之義務，否則即不得提供汽車，以免造成公共危
  險，況異議人自承詹金樹之駕駛執照已於97年3月10日被註銷
  ，距舉發日期已有8日，異議人怠於查證，自不能免罰。本件
  事證明確，異議人異議理由，尚非可採；至於異議人得否以詹
  金樹違反切結書之約定，請求賠償因裁罰所生損害，宜循民事
  途徑解決，尚非本件所得審究。原處分機關據舉發之事實予以
  裁罰，固非無見，惟原處分除罰鍰外，並記上揭汽車違規紀錄
  1次，卻未引用道路交通管理處罰條例第21條之1第3項規定為
  其依據，容屬違法，是原處分無維持餘地，且異議人應依道路
  交通管理處罰條例第21條之1第1項第1款、第3項處罰，自應由
  本院撤銷原處分，並自為裁定如主文第2項所示。
據上論斷，應依道路交通管理處罰條例第87條第2項、第21條之1
第1項第1款、第3項，道路交通案件處理辦法第20條前段，裁定
如主文。
中    華    民    國    97    年    4     月    2     日
                  交通法庭      法  官  廖政勝
以上正本證明與原本無異。
如不服本裁定，應於裁定送達後5日內向本院提出抗告狀（應附
繕本）。
中    華    民    國    97    年    4     月    2     日
                                書記官  莊何江


司法院資訊處製作；財團法人民間司法改革基金會備份。
